【裁判字號】    98,訴,2048
【裁判日期】    981231
【裁判案由】    偽造文書
【裁判全文】
臺灣臺北地方法院刑事判決              98年度訴字第2048號
公  訴  人  臺灣臺北地方法院檢察署檢察官
被      告  甲○○
上列被告因偽造文書案件，經檢察官提起公訴（98年度偵字第20
993 號），本院認不應以簡易判決處刑，改依通常程序審理，被
告於準備程序中就被訴事實為有罪之陳述，經本院告知簡式審判
程序意旨，並聽取公訴人及被告之意見後，本院合議庭裁定由受
命法官獨任依簡式審判程序審理，判決如下：
    主  文
甲○○行使偽造私文書，足以生損害於他人，累犯，處有期徒刑
肆月，如易科罰金，以新臺幣壹仟元折算壹日，減為有期徒刑貳
月，如易科罰金，以新臺幣壹仟元折算壹日。
    事  實
一、甲○○前於民國86年間因偽造文書等案件，經本院以86年度
    訴字第2493號判決就偽造文書部分判處有期徒刑8 月，就侵
    占部分判處有期徒刑6 月，並定應執行有期徒刑1 年，經臺
    灣高等法院以87年度上訴字第3614號判決駁回上訴確定，又
    於87年間因妨害風化案件，經本院以87年度訴字第1346號判
    決判處有期徒刑1 年4 月，嗣經臺灣高等法院以88年度上訴
    字第1942號判決撤銷原判決改判處有期徒刑1 年2 月確定，
    上開2 案件之宣告刑經臺灣高等法院以89年度聲字第930 號
    裁定定應執行有期徒刑2 年確定，甲○○入監執行後，於92
    年11月7 日假釋付保護管束，於93年5 月19日假釋期滿未經
    撤銷視為執行完畢。詎猶不知謹慎，與乙○○原係男女朋友
    ，乙○○係址設基隆市○○區○○街210 號底1 層「長茂美
    粧有限公司」（下稱長茂美粧公司）之負責人，因甲○○曾
    受乙○○委託辦理長茂美粧公司之設立登記，而持有長茂美
    粧公司之營利事業登記證、設立登記表及乙○○身分證，竟
    基於行使偽造私文書及使公務員登載不實之犯意，於96年1
    月30日未經乙○○同意，擅自委託不知情之姓名年籍不詳之
    成年人代辦業者，在不詳地點，以長茂美粧有限公司之名義
    ，在汽（機）車過戶登記書上偽造內容為車牌號碼8F-1418
    號自小客車自原車主陳麗芳過戶至新車主長茂美粧有限公司
    之私文書，並檢附上開營利事業登記證、設立登記表及乙○
    ○身分證，連同上開偽造之汽（機）車過戶登記書，持向位
    在臺北市○○區○○路4 段21號之臺北市監理處辦理本件車
    輛之過戶登記而行使之，矇使不知情之臺北市監理處承辦公
    務員將此不實事項，登載於職務上所掌之汽車車籍查詢、汽
    車異動歷史查詢公文書上，並據以核發車主為「長茂美粧有
    限公司」之汽車行車執照1 枚，足生損害於長茂美粧公司及
    該管公路監理機關對於車輛管理之正確性。嗣因乙○○於97
    年間收到上開車輛之牌照稅單，經乙○○查證後始悉上情。
二、案經乙○○訴由臺北市政府警察局信義分局報請臺灣臺北地
    方法院檢察署檢察官偵查起訴。
    理  由
一、按本件被告甲○○所犯係死刑、無期徒刑、最輕本刑為3 年
    以上有期徒刑以外之罪，其於準備程序就前揭被訴事實為有
    罪之陳述，經受命法官告知簡式審判程序之旨，並聽取其與
    公訴人之意見後，本院認無不得或不宜改依簡式審判程序進
    行之處，爰依刑事訴訟法第273 條之1 第1 項、第284 條之
    1 ，裁定本件由受命法官獨任進行簡式審判程序，合先敘明
    。
二、上開犯罪事實業據被告於偵查及本院審理時坦承不諱，並經
    證人乙○○、陳麗芳於警詢時證述明確，且有汽（機）車過
    戶登記書、基隆市政府營利事業登記證、有限公司設立登記
    表、汽車車籍查詢、汽車異動歷史查詢各1 份在卷可憑，因
    認被告之自白核與事實相符，應堪採為認定事實之證據。從
    而本件事證明確，被告犯行堪以認定，應予依法論科。
三、被告委由代辦業者在汽（機）車過戶登記書上填載欲過戶之
    自小客車車牌號碼，及新舊車主之名稱，已具有文書內容及
    足以表彰一定製作名義人之名義性，是核被告所為，係犯刑
    法第216 條、第210 條行使偽造私文書罪，及第214 條使公
    務員登載不實罪。被告利用不知情之姓名年籍不詳之成年人
    代辦業者代為填寫內容不實之汽（機）車過戶登記書而向臺
    北市監理處行使，為間接正犯。被告偽造私文書後復持以行
    使，其偽造之低度行為被高度之行使行為吸收，僅論以高度
    之行使偽造私文書罪。又被告為辦理車牌號碼8F-1418 號自
    小客車之過戶登記而行使偽造私文書，同時使公務員將不實
    內容登載在職務上所掌之公文書，係以一行為同時觸犯2 罪
    名，依刑法第55條想像競合犯之規定，應從較重之行使偽造
    私文書罪處斷。被告前於86年間因偽造文書等案件，經本院
    以86年度訴字第2493號判決就偽造文書部分判處有期徒刑8
    月，就侵占部分判處有期徒刑6 月，並定應執行有期徒刑1
    年，經臺灣高等法院以87年度上訴字第3614號判決駁回上訴
    確定，又於87年間因妨害風化案件，經本院以87年度訴字第
    1346號判決判處有期徒刑1 年4 月，嗣經臺灣高等法院以88
    年度上訴字第1942號判決撤銷原判決改判處有期徒刑1 年2
    月確定，上開2 案件之宣告刑經臺灣高等法院以89年度聲字
    第930 號裁定定應執行有期徒刑2 年確定，被告入監執行後
    ，於92年11月7 日假釋付保護管束，於93年5 月19日假釋期
    滿未經撤銷視為執行完畢，有臺灣高等法院被告前案紀錄表
    1 份在卷可參，其受有期徒刑之執行完畢後，5 年以內故意
    再犯本件有期徒刑以上之罪，為累犯，應依刑法第47條第1
    項之規定，加重其刑。爰審酌被告未經告訴人同意，擅自將
    上開車輛過戶登記於長茂美粧公司名下，影響公路監理機關
    對車籍管理之正確性，且造成嗣後長茂美粧公司被追繳自97
    年起牌照稅之損害，事後迄未與告訴人達成和解，行為實有
    可議，惟念及犯後坦承犯行，態度尚佳等一切情狀，量處如
    主文所示之刑，並諭知易科罰金之折算標準。又被告犯罪時
    間在96年4 月24日之前，合於中華民國96年罪犯減刑條例之
    規定，應依該條例第2 條第1 項第3 款規定，減其宣告刑二
    分之一，並再諭知易科罰金之折算標準，以資懲儆。
四、不另為無罪諭知部分：
  (一)公訴意旨另以被告偽造汽（機）車過戶登記書之同時，亦盜
    用「長茂美粧有限公司」之公司章蓋印於其上，因認被告另
    涉犯刑法第217 條第2 項盜用印章罪嫌等語。
  (二)按犯罪事實應依證據認定之，無證據不得認定其犯罪事實；
    不能證明被告犯罪者，應諭知無罪之判決，刑事訴訟法第
    154 條第2 項、第301 條第1 項分別定有明文。又按認定不
    利於被告之事實，須依積極證據，苟積極證據不足為不利於
    被告事實之認定，即應為有利於被告之認定，更不必有何有
    利之證據，最高法院30年上字第816 號著有判例。
  (三)經查，汽（機）車過戶登記書之新車主名稱欄固有公司章蓋
    印於其上，惟該印文內容為「順和興業有限公司」（下稱順
    和興業公司），而非「長茂美粧有限公司」，此有上開汽（
    機）車過戶登記書存卷可憑，且順和興業公司負責人為被告
    ，亦有基隆市政府營利事業登記證1 張在卷可查，足認被告
    並未盜用長茂美粧有限公司之印章，且被告為順和興業公司
    負責人，本即具有使用順和興業公司印章代表公司為法律行
    為之權限，自無盜用順和興業公司印章之行為。此外，複查
    無其他積極證據足資證明被告確有公訴人所指之犯行，是就
    此部分應認被告罪嫌尚有不足。惟依公訴意旨既認此部分與
    行使偽造私文書經本院判處有罪部分，具有法條競合之吸收
    關係，屬於實質上之一罪，故就此部分，爰不另為無罪之諭
    知，併此敘明。
據上論斷，應依刑事訴訟法第273 條之1 第1 項、第284 條之1
、第299 條第1 項前段，刑法第216 條、第210 條、第214 條、
第55條、第47條第1 項前段、第41條第1 項前段，中華民國96年
罪犯減刑條例第2 條第1 項第3 款、第7 條，刑法施行法第1 條
之1 第1 項、第2 項前段，判決如主文。
本案經檢察官郭昭吟到庭執行職務。
中    華    民    國    98    年    12    月    31    日
                  刑事第十八庭  法  官  林芳華
以上正本證明與原本無異。
如不服本判決應於收受送達後10日內向本院提出上訴書狀，並應
敘述具體理由；其未敘述上訴理由者，應於上訴期間屆滿後20日
內向本院補提理由書（均須按他造當事人之人數附繕）「切勿逕
送上級法院」。
                                書記官  林鈴芬
中    華    民    國    98    年    12    月    31    日
附錄本案論罪科刑法條
刑法第210條
偽造、變造私文書，足以生損害於公眾或他人者，處5 年以下有
期徒刑。
刑法第214條
明知為不實之事項，而使公務員登載於職務上所掌之公文書，足
以生損害於公眾或他人者，處3 年以下有期徒刑、拘役或5 百元
以下罰金。
刑法第216條
行使第210 條至第215 條之文書者，依偽造、變造文書或登載不
實事項或使登載不實事項之規定處斷。

司法院資訊處製作；財團法人民間司法改革基金會備份。
